臺灣臺東地方法院民事裁定　　　　　　100年度消債清字第4號
聲　請　人　羅金花
代　理　人　林長振律師
上列聲請人聲請消費者債務清理條例之清算事件，本院裁定如下
：
    主      文
聲請人羅金花於民國100年8月16日上午12時起開始清算程序。
命司法事務官進行本件清算程序。
    理      由
壹、按(一)「債務人對於金融機構因消費借貸、自用住宅借款、信
    用卡或現金卡契約而負債務，在聲請清算前，應提出債權人
    清冊，以書面向最大債權金融機構請求協商債務清償方案，
    並表明共同協商之意旨」、「協商不成立時，應付與債務人
    證明書」消費者債務清理條例（下稱同條例）第151條第1項
    、第4項定有明文；(二)「債務人不能清償債務或有不能清償
    之虞者，得依本條例所定更生或清算程序，清理其債務。」
    （同條例第3條）；(三)「法院開始清算程序之裁定，應載明
    其年、月、日、時，並即時發生效力。前項裁定，不得抗告
    。」（同條例第83條）；(四)法院開始清算程序後，得命司法
    事務官進行清算程序（同條例第16條第1項）。
貳、本件聲請意旨略以：
    聲請人聲請本件清算時，已因罹病致無法正常工作，而已累
    計無擔保或無優先權之債務總金額合計約新臺幣（下同）45
    萬元，故聲請人資產總價值並不足清償債務總金額，且以收
    入扣除支出後，顯有不能清償債務之事實，爰在法院裁定開
    始更生程序或許可和解或宣告破產前，向本院聲請清算等語
    。
參、經查：
一、聲請人主張之前揭事實，業據提出：戶籍謄本、聲請人於10
    0年6月17日向國泰世華商業銀行股份有限公司（下稱世華銀
    行）寄發暨內附申請前置協商資料文件之存證信函、前置協
    商申請書、該銀行之前置協商補件通知書、記載聲請人為中
    度肢障之中華民國身心障礙手冊、記載重大傷病病名為腰椎
    骨折併下肢癱瘓及有效起迄日期為自民國92年7月15日起至
    永久之聲請人全民健康保險證明卡、財產及收入狀況說明書
    、債權人清冊、財團法人金融聯合徵信於100年5月16日所出
    具之當事人綜合信用報告-債務清理條例前置協商專用債權
    人清冊（下稱聲請人信用報告書）、財政部臺灣南區國稅局
    於100年6月27日所出具98至99年度之綜合所得稅各類所得資
    料清單、財產歸屬資料清單、中華郵政股份有限公司臺東大
    同路郵局（下稱大同路郵局）郵政存簿儲金簿、勞工保險被
    保險人投保資料表等證據資料為證｛見本院卷（下同）第8
    頁至第36頁｝。據此，聲請人所陳上情，堪可認定為真實。
二、至於聲請人：
  (一)於100年8月12日聲請本件清算時，除在大同路郵局於100年5
    月26日有存款979元外，無任何之財產，5年內亦未從事營業
    活動，最近2年之收入合計為新臺幣（下同）96,000元（第
    21頁、第29頁至第32頁：財產及收入狀況說明書、財政部臺
    灣南區國稅於100年6月27日所出具之財產歸屬資料清單、該
    郵局郵政存簿儲金簿影本）。
  (二)至於為使負債務之消費者，得依本條例所定程序清理其債務
    ，以調整其與債權人及其他利害關係人之權利義務關係，保
    障債權人之公平受償，謀求消費者經濟生活之更生及社會經
    濟之健全發展，而制定本條例。故對債務人之支出，自不應
    過於浮寬，但仍應得以維持債務人家庭合理之基本生活所需
    範圍內，所為必要之支出，核先敘明。依據內政部主計處所
    公佈之98年度臺灣省每人每月最低生活費標準為9,829元。
    另聲請人約自92年起即罹患「腰椎骨折併下肢癱瘓」之疾病
    ，目前無法正常工作（第14頁：中華民國身心障礙手冊、全
    民健康保險證明卡影本內載）。據此，以聲請人前揭財產及
    收入，顯不足支付每月最低之生活支出，應為昭然。
  (三)而聲請人迄今所負金融機構無擔保或無優先權債務約為45萬
    （第25頁：財團法人金融聯合徵信於100年5月16日所出具之
    當事人綜合信用報告表影本）。故聲請人之資產總價值扣除
    債務總金額後，顯有不能清償債務之虞，堪可認定。
肆、綜上所述，本院考量上情；及參酌聲請人之財產、信用、勞
    力、技術後，認聲請人顯有不能清償債務之虞，應為昭然。
    復未經法院裁定開始更生程序或許可和解或宣告破產（同條
    例第80條）；又無同條例第6條第3項、第8條、第82條第2項
    所定應駁回聲請之事由。則聲請人於本件清算之聲請，洵屬
    有據，應予准許，爰併依同條例第16條第1項規定，命司法
    事務官進行清算程序，並裁定如主文所示。
中    華    民    國    100    年    8    月    16   日
                        民事庭  法  官  陳兆翔
上為正本係照原本作成。
本件不得抗告。
本裁定已於100年8月16日12時公告。
中    華    民    國    100    年    8    月     16  日
                                書記官  陳昭穎